臺灣新竹地方法院交通事件裁定　　　　96年度交聲字第197 號
移
異　議　人
即受處分人　甲○○
上列受處分人因違反道路交通管理處罰條例案件，對於交通部公
路總局新竹區監理所新竹市監理站民國96年6 月7 日竹監新三字
第裁51-E00000000號裁決處分聲明異議，本院裁定如下：
    主  文
原處分撤銷，發回交通部公路總局新竹區監理所新竹市監理站。
    理  由
一、原處分機關交通部公路總局新竹區監理所新竹市監理站（下
    稱新竹市監理站）移送意旨略以：(1)查異議人甲○○君原持
    有之輕型機車駕照因違規單號GC0000000 之交通違規罰鍰未
    繳納為臺中市監理站易處逕註在案，致新竹市警察局第一分
    局於民國95年12月9 日掣開竹市警交字第E00000000 號違規
    單舉發未戴安全帽，另案補掣竹市警交字第E00000000 號（
    易處逕註【無照駕駛、禁駛】）單並移至臺中市監理站處理
    。惟該站以非管轄為由於96年3 月27日移轉新竹市監理站列
    管，新竹市監理站遂於96年6 月7 日依違反道路交通管理事
    件統一裁罰基準及處理細則第44條第1 項規定掣開裁決書，
    異議人不服聲明異議（由臺中區監理所轉新竹市監理站辦理
    ），新竹市監理站礙於移送書應於5 日內移送法院審理，縱
    然異議情節確有斟酌餘地，仍不及函請相關單位查証併案移
    送本院審酌。（副知舉發單位新竹市警察局第一分局補提本
    案舉發通知單之送達情形及相關資料、臺中市監理站補提易
    處逕註異議人駕照相關資料逕送本院，俾利睿裁）。(2)新竹
    市監理站依相關法規裁處應屬適法，惟本案之舉發通知單若
    確因異議人地址遷移致未完成合法之送達，則新竹市監理站
    同意改採低額罰鍰。有關輕型機車駕照遭臺中市監理站逕行
    註銷乙節，若經裁定該處分一併撤銷，則本案無照駕駛違規
    事實將不復存在，則另行函請警方查明被舉發違規當時駕照
    出示情形，再另行裁處等等。
二、受處分人即異議人聲明異議意旨則略以：因未受合理通知及
    送達。(1)異議人接獲新竹市監理站裁決通知，始知於95年12
    月9 日違規，致被依未持駕照而處分之通知，但經查本件違
    規案係向異議人原住所臺中市通知，當時異議人早已在95年
    6 月嫁至新竹，故其寄發之通知當然無法送達，致異議人在
    不知情之情況下，被採最重之處分，異議人因不知被註銷駕
    照，也致未及時作處理。(2)敬請交通部公路總局臺中區監理
    所同意以最低額違規罰款處分，並同意免予註銷異議人之駕
    照，以符合程序正義等語。
三、(1)按違反道路交通管理處罰條例第12條至第68條之規定者，
    由公路主管機關處罰，前項處罰於裁決前，應給予違規行為
    人陳述之機會，道路交通管理處罰條例第8 條第1 項第1 款
    、第2 項分別定有明文；又違反道路交通管理處罰條例之行
    為人，未依規定自動繳納罰鍰或未依規定到案聽候裁決，處
    罰機關固得依違反道路交通管理事件統一裁罰基準及處理細
    則第44條第1 項之規定，依該處理細則附件之統一裁罰基準
    表，對行為人逕行裁決，惟該條項規定應以行為人經合法收
    受舉發通知單後，無正當理由未依舉發通知單上所載之應到
    案日期為自動繳納罰鍰或到案聽候裁決時，方有適用，如行
    為人未合法收受舉發通知單之送達，即不能對其逕行裁決。
    (2)次按處理違反道路交通管理事件，有關文書送達之程序，
    依行政程序法之規定，違反道路交通管理事件統一裁罰基準
    及處理細則第5 條定有明文；又行政程序法第78條第1 項第
    一款規定：「當事人應為送達之處所不明者，行政機關得依
    聲請，准為公示送達。」，所謂「應受送達之處所不明」，
    須已用盡相當之方法探查，仍不知其應為送達之處所者，始
    足當之，且「不明」之事實，應由聲請公示送達之人負舉證
    責任，並由法院依具體事實判斷（最高法院82年台上字第27
    2 號民事判例參照）；而行政程序法第78條第3 項雖規定：
    「當事人變更其送達之處所而不向行政機關陳明，致有第一
    項之情形者，行政機關得依職權命為公示送達」，然依此規
    定為公示送達者，仍須具備下列三項要件：當事人有變更
    其送達處所之情形；當事人未向行政機關陳明；致生同
    條第1 項第1 款「應為送達之處所不明」之結果，因之，若
    當事人「未陳明送達處所變更」，然尚未致生「應為送達處
    所不明」之結果者（例如：可透過戶籍查詢而得知新址者，
    即不能認為「應為送達處所不明」），行政機關即不得以當
    事人變更其送達處所而未向行政機關陳明為由，逕依行政程
    序法第78條第3 項之規定，對當事人為公示送達（臺灣高等
    法院95年度交抗字第529 號、95年度交抗字第945 號裁定意
    旨參照）。
四、經查：
（一）本件違規係因異議人甲○○原持有之輕型機車駕照因違規
      單號GC0000000 之交通違規罰鍰未繳納為臺中市監理站易
      處逕註在案，致新竹市警察局第一分局於95年12月9 日掣
      開竹市警交字第E00000000 號違規單舉發未戴安全帽，另
      案補掣竹市警交字第E00000000 號（易處逕註【無照駕駛
      、禁駛】）單，惟E00000000 號單郵件寄送地址為「臺中
      市○○區○○路4 段101 之5 號6 樓」，因遷移不明無法
      送達，新竹市警察局第一分局於96年3 月14日辦理公示送
      達公告等情，有竹市警交字第E00000000 號舉發通知單影
      本、新竹市警察局第一分局96年9 月3 日竹市警一分五字
      第0960018295號函、96年3 月14日竹市警一分五字第0960
      0056701 號函、96年3 月14日竹市警一分五字第09600056
      702 號公告、公示送達移送清冊各1 份附卷可稽。
（二）違規車輛SS5-729 號輕型機車於95年12月9 日違規時之所
      有人為受處分人甲○○，其雖曾設籍於臺中市○○區○○
      路4 段101 之5 號6 樓，惟於95年7 月31日遷移戶籍至新
      竹市○區○○里○○鄰○○街29之1 號5 樓等情，有受處分
      人戶籍謄本影本1 紙在卷為憑。
（三）本件受處分人於95年7 月31日遷移戶籍至新竹市○區○○
      里○○鄰○○街29之1 號5 樓且已向戶籍機關辦理戶籍變更
      登記，有戶籍謄本可按，而舉發機關填製舉發通知單後，
      仍對受處分人原設籍之「臺中市○○區○○路4 段101 之
      5 號6 樓」付郵送達，因受處分人業已搬遷，致遭郵務機
      關退件處理，此時舉發單位本於其職權，本可另透過戶籍
      查詢以探知受處分人之正確住所，乃竟未用盡相當之探查
      方法，即以「應受送達之處所不明」為由，逕對受處分人
      為公示送達，其送達程序於法未合，不生合法送達之效力
      。
（四）揆諸前揭說明，原處分機關於違規行為人合法收受舉發通
      知單，無正當理由未到案時，始得對行為人逕行裁決，本
      件舉發通知單既未合法送達於受處分人，原處分機關自不
      得對受處分人逕行裁決，是本件裁決處分於法不合，受處
      分人之異議為有理由，應由本院將原處分撤銷，發回原處
      分機關另為適法之處理。
五、再查：臺中市警察局第五分局於94年7 月11日以中市警交字
    第GC0000000 號舉發違反道路交通管理事件通知單，舉發異
    議人張之濬未戴安全帽，該違規通知單由異議人張之濬本人
    親自收受，有上開違規通知單影本上之收受通知聯者簽章「
    張之濬」簽名為證，又交通部公路總局臺中區監理所（臺中
    市監理站）94年9 月29日所為之裁監稽違字第裁61-GC00000
    00號違反道路交通事件裁決書（下稱交通事件裁決書），已
    於94年9 月30日送達異議人當時戶籍所在地臺中市○○區○
    ○路4 段101 之5 號6 樓，並由受雇人即管理員葉建宏所收
    受，有交通部公路總局臺中區監理所（臺中市監理站）送達
    證書影本1 紙在卷可憑，自生合法送達之效力。是異議人對
    於上開交通事件裁決書會送達至其位於臺中市○○區○○路
    4 段101 之5 號6 樓之住所，應可預見，則對於其受雇人即
    管理員是否告知並轉交交通事件裁決書，及異議人是否知有
    交通事件裁決書之風險，自應由異議人負擔。綜上所述，異
    議人縱對上開交通事件裁決書不服，提出聲明異議，亦已逾
    20日聲明異議之法定期間，顯然不合法律上程式，且無從補
    正，而應予以駁回。又關於裁處罰鍰及逾越期限未繳納罰鍰
    ，即吊銷、註銷駕駛執照之規定，已於交通事件裁決書處罰
    主文、簡要理由上明白記載，於裁決書所載繳納罰鍰期限屆
    滿後仍未繳納罰鍰時，吊銷、註銷駕駛執照處分之停止條件
    成就，發生處罰之效力，故異議人請求免予註銷駕照之詞，
    自無理由，附此敘明。
六、依道路交通案件處理辦法第20條前段，裁定如主文。
中　　華　　民　　國　　96　　年　　9 　　月　　19　　日
                  交通法庭法  官  馮俊郎
以上正本證明與原本無異。
如不服本裁定，應於裁定送達後5 日內向本院提出抗告狀。
中　　華　　民　　國　　96　　年　　9 　　月　　19　　日
                          書記官  鄧雪怡
